【裁判字號】    99,訴緝,9
【裁判日期】    991117
【裁判案由】    違反槍砲彈藥刀械管制條例
【裁判全文】
臺灣屏東地方法院刑事判決               99年度訴緝字第9號
公  訴  人  臺灣屏東地方法院檢察署檢察官
被      告  李仁昭
指定辯護人  李靜怡律師
上列被告因違反槍砲彈藥刀械管制條例案件，經檢察官提起公訴
（95年度偵字第2673號），本院判決如下：
    主  文
李仁昭未經許可，持有手槍，處有期徒刑伍年肆月，併科罰金新
臺幣拾伍萬元，罰金如易服勞役，以新臺幣壹仟元折算壹日。扣
案之奧地利GLOCK 廠製26型口徑9mm 半自動手槍壹枝（含彈匣壹
個，槍枝管制編號0000000000）、9mm 制式子彈柒顆、土造霰彈
槍壹枝（槍枝管制編號0000000000）及12GAUGE 制式霰彈肆拾玖
顆，均沒收。
    事  實
一、李仁昭明知具有殺傷力之制式手槍、土造霰彈槍及制式子彈
    ，分別係槍砲彈藥刀械管制條例第4 條第1 項第1 款、第2
    款所列管之槍砲、彈藥，非經中央主管機關許可，不得持有
    ，竟於民國95年3 月底，未經中央主管機關內政部之許可，
    並基於持有制式手槍、可發射子彈具有殺傷力之改造槍枝、
    制式子彈、制式霰彈之犯意，在屏東縣麟洛鄉南二高橋下附
    近之產業道路，自真實姓名不詳綽號「阿哲」之成年男子收
    受均具殺傷力之奧地利GLOCK 廠製26型口徑9mm 半自動手槍
    一枝（含彈匣一個，槍枝管制編號0000000000）、9mm 制式
    子彈10顆、可發射子彈具有殺傷力之土造霰彈槍一枝（槍枝
    管制編號0000000000）及12GAUGE 制式霰彈50顆，而未經許
    可持有之。嗣於95年4 月21日上午5 時40分許，在屏東縣內
    埔鄉○○村○○路346 號亞曼尼檳榔攤前，為憲兵隊持搜索
    票在其所駕駛車牌號碼3828- ＧＱ號自用小客車後車廂之黑
    色皮包查獲上開奧地利GLOCK 廠製26型口徑9mm 半自動手槍
    一枝、制式子彈10顆（鑑驗試射3 顆）及12GAUGE 制式霰彈
    50顆（鑑驗試射1 顆）等物，復於同（21）日下午3 時15
    分許，在其位於屏東縣麟洛鄉○○村○○路麟安巷三號住處
    扣得上開述土造霰彈槍一枝。
二、案經憲兵司令部屏東憲兵隊移送臺灣屏東地方法院檢察署檢
    察官偵查起訴。
    理  由
壹、證據能力之認定
一、按被告以外之人於審判外之言詞或書面陳述，除法律有規定
    者外，不得作為證據；又被告以外之人於審判外之陳述，雖
    不符前4 條之規定，而經當事人於審判程序同意作為證據，
    法院審酌該言詞陳述或書面陳述作成時之情況，認為適當者
    ，亦得為證據。當事人、代理人或辯護人於法院調查證據時
    ，知有第159 條第1 項不得為證據之情形，而未於言詞辯論
    終結前聲明異議者，視為有前項之同意，刑事訴訟法第159
    條第1 項、第159 條之5 分別定有明文。本件搜索扣押筆錄
    、偵查報告為前開刑事訴訟法第159 條第1 項之傳聞證據，
    惟被告暨其辯護人於本院準備程序中明確表示對於上開證據
    均無意見，且於本院言詞辯論終結前並未就其證據能力聲明
    異議，而被告就查獲過程及警方扣押之物品所供述與扣押筆
    錄、偵查報告所載大致相符，可見該等書面供述憑信性甚高
    ，以之為證據並無不當，依前開刑事訴訟法第159 條之5 第
    2 項之規定，上開供述均認有證據能力。
二、次按偵查中有關鑑定人之選任及鑑定機關（團體）之囑託，
    依刑事訴訟法第198 條及第208 條之規定，應由檢察官為之
    ，而鑑定人及鑑定機關（團體）實施鑑定或審查之人所為之
    言詞或書面報告，即為傳聞證據之例外，具有證據能力。是
    以檢察官對於偵查中之案件，認須實施鑑定者，固應就具體
    個案，選任鑑定人或囑託鑑定機關（團體）為之；但對於司
    法警察機關調查中之案件，或有量大或急迫之情形，為因應
    實務之現實需求，如檢察官針對該類案件之性質，認為當然
    有鑑定之必要者，基於檢察一體原則，得由該管檢察長對於
    轄區內之案件，以事前概括選任鑑定人或囑託鑑定機關（團
    體）之方式，俾便轄區內之司法警察官、司法警察對於調查
    中之此類案件，得即時送請事前已選任之鑑定人或囑託之鑑
    定機關（團體）實施鑑定，有法務部92年9 月1 日法檢字第
    0920035083號函可按。而臺灣高等法院檢察署檢察長概括選
    任內政部警政署刑事警察局為「槍、彈鑑定」之鑑定機關，
    有臺灣高等法院檢察署檢察長概括選任鑑定機關名冊可按，
    是本案承辦之憲兵司令部屏東憲兵於查獲扣案槍、彈，本於
    偵查輔助人員之身分，在案件未移送檢察官偵辦前之調查犯
    罪階段，依據上開臺灣高等法院檢察署檢察長之概括授權，
    先行將扣案子彈，送請檢察長預先核定之專責鑑定機關即內
    政部警政署刑事警察局實施鑑定，基於檢察一體原則，上開
    鑑定機關亦應視同受承辦檢察官所選任或囑託而執行鑑定業
    務，其出具之書面鑑定報告，應屬刑事訴訟法所定之傳聞例
    外，當具有證據能力。
貳、實體方面
一、訊據被告李仁昭矢口否認有何持有上開制式手槍、制式子彈
    、土造霰彈槍、制式霰彈之犯行，辯稱：扣案槍彈非我所有
    ，還有車子也不是我的，槍彈及車子是李英德的，車子他用
    別人的名義買的，當天駕駛車輛的也是李英德，我會講是「
    阿哲」寄放在我這裡，是李英德教我說的，我之前在憲兵隊
    做的筆錄不實在，沒有被刑求，是李英德叫我幫他擔罪，檢
    察官偵訊講的不實在，那是李英德叫我講的，之前「阿哲」
    打死人，被人打的昏迷，「阿哲」是張士哲，在我家中搜出
    的霰彈槍，是李英德在憲兵隊去我家搜索前，叫人家送到我
    家的，本件是李英德叫我代為擔罪云云。
二、經查：
(一)、被告李仁昭持有上開制式手槍、土造霰彈槍、制式子彈、制
    式霰彈，並於上開時間為警查獲之事實，業據被告李仁昭於
    憲兵司令部屏東憲兵隊詢問時陳稱：我於95年4 月21日上午
    5 時40分左右於內埔鄉豐田村一家亞曼尼檳榔攤外車號3828
    -GQ 白色BMW 後車箱黑色包包內為憲兵隊人員查獲克拉克手
    槍一把、制式9MM 子彈10顆及散彈槍子彈50顆及現金新台幣
    （以下同）九萬元，我還有一把霰彈槍放在家中房間內，95
    年4 月21日零時2 點半左右我與李英德於亞曼尼檳榔攤內喝
    酒，李英德因為怕酒醉後皮夾會遺失，所以將李英德的皮夾
    就交給我保管，我就放在車號3828-GQ 白色BMW 後車箱我的
    黑色包包內，扣案槍彈不是我的，這是內埔一位綽號叫阿哲
    的男子，於95年3 月底寄放在我這裡，不知道他要幹什麼用
    的，從95年3 月底就一直放在我開的那一台白色BMW 後車廂
    內，我一直沒動過那些槍彈，我家中的那把霰彈槍也是95年
    3 月底的時候，由我朋友綽號阿哲的將這枝克拉克手槍、霰
    彈槍、10發90手槍彈及霰彈槍子彈一起交給我的，當初阿哲
    交給我的霰彈槍、克拉克手槍、10發90手槍彈及霰彈槍子彈
    時，霰彈槍用報紙包起來，克拉克手槍及這些子彈是用黑色
    包包就是你們今天在車號3828 -GQ白色BMW 內的黑色包包裝
    好交給我的等語（憲兵隊卷第4-8 頁）。被告於檢察官偵訊
    時亦陳稱：憲兵隊查獲改造手槍及90手槍子彈，霰彈槍及霰
    彈槍子彈是內埔鄉一位叫阿哲的人寄放在我那裡，在今年三
    月底，因為我們有金錢債務關係，他說如果不幫他寄放，就
    要對我不利，交槍地點在麟洛鄉往三地門方向南二高橋下豐
    田汽車附近的產業道路，他用黑色包包裝起來，霰彈槍用報
    紙另外裝，一起拿給我，並說要去處理事情，先放幾天，他
    會回來拿，結果他沒有來拿，也聯絡不到他的人。槍彈拿回
    來時霰彈槍放在我房間的床下，子彈、手槍放在跟人家借來
    的車號3828一GQ汽車的後車廂，也是放在黑色包包內，沒有
    使用過，我也沒有去動過這些槍彈，因為我都將東西放在車
    上，我跟朋友在檳榔攤喝酒喝到早上被查獲等語（偵卷第
    7-9 頁）。檢察官因本件向本院聲請羈押被告時，被告於本
    院法官訊問時亦陳稱：被查獲彈匣、槍彈等物是我朋友阿哲
    拿來我這裡寄放的，今年三月他跟我約在南二高那邊，然後
    就拿東西放我車上，我本來不讓他放，但他說如果我不給他
    放，他就要對我家人不利等語（本院聲羈字第90號卷第5 頁
    ）。被告雖辯稱：之前在憲兵隊做的筆錄不實在，檢察官偵
    訊講的不實在，那是李英德叫我講的，是李英德叫我幫他擔
    罪云云，惟被告於本院審理中陳稱：沒有被刑求等語，是被
    告於憲兵隊詢問及檢察官偵訊中之自白係出於自由意志之事
    實，堪以認定。
(二)、又經本院勘驗本件扣案槍彈為憲兵隊查獲時之現場錄影光碟
    結果，屏東憲兵隊執行搜索人員於95年4 月21日上午5 時38
    分許在屏東縣內埔鄉○○村○○路346 號亞曼尼檳榔攤內執
    行搜索，未查獲非法物品，搜索車號3828-GQ 之BMW 小客車
    ，被告並向執行人員告知該車輛並非其所有，然被告昨天有
    駕駛該車輛，並於該車號3828 -GQ之BMW 之後車廂內查獲一
    皮袋執行搜索人員要被告打開該袋子，被告表示該袋子並非
    其所有要如何打開等語，之後執行搜索人員即打開該黑色袋
    子，被告表示該袋子是朋友所有，執行搜索人員取出二盒霰
    彈、一個小皮夾，皮夾丟在後車廂內，並取出一把手槍，取
    出霰彈時候，詢問被告霰彈何人所有，被告說朋友的，車子
    是朋友借我我的，執行人員問朋友的名字，被告沒有回答，
    查獲黑色袋子內容物有：1.克拉克手槍彈匣1 個；2.九O 手
    槍彈10發；3.克拉克手槍（AUSTRIA ）1 把；4.霰彈槍子彈
    50顆；5.現金9 萬元（現金九萬元未扣案）。憲兵隊搜索人
    員當場詢問被告上開扣案槍彈何人所有，被告答是其所有，
    並同意憲兵人員至其住處搜索。被告於搜索後在95年4 月21
    日上午7 時5 分許表示於車號3828-GQ 之BMW 內查獲之物品
    為其所有，並同意執行人員於其家中內進行搜索。憲兵隊人
    員再於95年4 月21日15時20分起至同日15時25分止，前往屏
    東縣麟洛鄉○○村○○鄰○○路麟安巷3 號搜索李仁昭住處，
    經被告明示同意搜索，執行搜索人員直接問被告東西在哪裡
    ，被告即說在那裡，被告在場，執行搜索人員直接從被告屋
    內床底下尋獲用報紙包起來的皮袋包，內有槍枝一把，執行
    搜索人員隨即問被告是否為該把槍枝，被告答說是，執行搜
    索人員扣押該查獲之槍枝一把等情，亦經本院受命法官勘驗
    搜索之錄影光碟屬實，有勘驗筆錄附卷可按（本院99年度訴
    緝字第9 號卷第47-49 頁）。另憲兵隊執行搜索人員搜索時
    ，現場除被告外，尚有多人在場，經詢問多人後，被告承認
    那台BMW 小客車是伊開過來，經被告同意始搜索該小客車而
    發現扣案槍、彈，且發現槍彈後，被告即表示東西是他的，
    發現李英德之證件時，詢問被告，被告稱是李英德借放在他
    的皮包內，在詢問過程，被告說他還有另外一把霰彈槍等情
    ，亦據證人即屏東憲兵隊之陳重仁、廖家毅、洪啟忠於本院
    審理中結證明確（本院卷第74-83 頁）。被告於憲兵隊執行
    搜索人員在3828-GQ 之小客車內扣得上開制式手槍、子彈、
    霰彈後，屏東憲兵隊搜索人員當場詢問被告上開扣案槍彈何
    人所有，被告回答是其所有等語，益證被告於憲兵隊詢問時
    及檢察官偵訊時之自白係出於其自由意志。
(三)、扣案之制式手槍一枝、子彈十顆、霰彈五十顆、霰彈槍一枝
    經送請內政部警政署刑事警察局鑑定之結果認：1.送鑑制式
    手槍一枝（槍枝管制編號0000000000）認係奧地利GLOCK 廠
    製26型口徑9mm 半自動手槍，機械性能良好，可擊發同口徑
    制式子彈，認具殺傷力。2.送鑑子彈十顆，認均係口徑九mm
    制式子彈（於鑑驗時試射3 顆），認具殺傷力。3.送鑑霰彈
    五十顆，認均係12GAUGE Ｅ制式霰彈（鑑驗時試射3 顆，認
    具殺傷力。4.送鑑霰彈槍一枝（槍枝管制編號0000000000）
    ，認係土造霰彈槍，機械性能良好，可擊發12  GAUGE 制式
    霰彈，認具殺傷力等情，有內政部警政署刑事警察局95年5
    月11日刑鑑字第0950058092號槍彈鑑定書一份在卷可按（偵
    卷第18-20 頁）。此外，並有扣案之槍枝、子彈照片2 張、
    及上開制式手槍一枝、子彈十顆、霰彈五十顆、霰彈槍一枝
    扣案可資佐證，被告李仁昭持有上開槍、彈之事實，均堪以
    認定。
(四)、證人即被告之外婆張全妹固於本院審理中證稱：95年4月21
    日有人到我家搜索，我不認識他，是警察，搜索東西之前沒
    有人去我家，警察是下午二、三點到我家搜索，我不清楚搜
    索到什麼東西，是在被告房間搜索，我沒有在旁邊看，我人
    在屋外面，我沒有在裡面，警察來我家搜索時，我孫子打電
    話給我，我沒有接到，我打電話給我孫子，我孫子說會有人
    拿東西要我家，過一陣子有人拿來，誰我現在不認得，那個
    人進去我孫子房間就出來，我人在外面，三點多警察就來，
    搜索的東西就是那個人拿來的東西等語（本院卷第84-85 頁
    ）。證人張全妹先則陳稱搜索之前沒有人去我家，後則改稱
    伊打電話給被告，過一陣子有人拿東西來云云，前後所述已
    有矛盾，況證人係被告之外婆，長期與被告同住，非無迴護
    被告之虞，其證詞復與被告前開於憲兵隊詢問時、檢察官偵
    訊時及本件當場查獲時之供述不符，自難採為有利於被告之
    認定。
(五)、綜上所述，被告於屏東憲兵隊詢問、檢察官偵訊時及檢察官
    聲請羈押被告時，被告於本院法官訊問時均自白上開持有制
    式手槍、子彈、土造霰彈槍、制式霰彈等犯行，核與事實相
    符而可採信，被告於本院審理中辯稱係李英德要求伊擔下本
    罪云云，證人李英德經本院二次傳喚均未到場，經公訴人捨
    棄傳喚，且被告李仁昭亦陳稱：李英德現在何處我不清楚等
    語，被告李仁昭前開所辯顯係事後卸責之詞，不足採取。本
    件事證明確，被告犯行，堪以認定。
三、新舊法比較：
(一)、按行為後法律有變更者，適用行為時之法律。但行為後之法
    律有利於行為人者，適用最有利於行為人之法律，刑法第2
    條第1 項定有明文，茲因被告行為後，刑法於94年2 月2 日
    經總統公布修正，並於95年7 月1 日施行，又關於量刑前之
    決定應適用法律階段，須綜合罪刑有關之共犯、未遂犯、想
    像競合犯、牽連犯、連續犯、結合犯，以及累犯加重、自首
    減輕暨其他法定加減原因（如身分加減）等一切情形，綜其
    全部罪刑之結果而為比較後，始得依刑法第2 條第1 項之規
    定，決定應適用之構成要件、加重減輕事由等相關新舊法律
    ，再依所決定適用之新舊法，依法量刑（最高法院24年度刑
    庭總會決議( 二) 、95年第8 次刑事庭會議決議參照）。查
    本件論罪科刑之槍砲彈藥刀械管制條例第7 條第4 項、第8
    條第4 項、第12條第4 項之罪，關於法定罰金刑部分，修正
    後刑法第33條第5 款規定「罰金：新臺幣1 千元以上，以百
    元計算之」，與修正前刑法第33條第5 款規定「罰金：1 元
    以上」不同，經比較新舊法結果，以舊法較有利於被告，故
    依刑法第2 條第1 項前段規定，本案關於法定刑罰金部分，
    自應適用行為時之法律即修正前刑法第33條第5 款規定科處
    （依最高法院95年台上字第6958號、7024號判決要旨，此部
    分修正應比較新舊法）。
(二)、另關於易科罰金或易服勞役等易刑處分，既係於量刑後始應
    決定之事項，則自無從與量刑前所應適用之法律一併綜合比
    較。故此時縱有分別依新舊法而為適用之情形，亦無不當或
    不法（最高法院95年第8 次刑庭會議決議參照）：
１、關於易服勞役之折算標準，修正前刑法第42條第2 項前段規
    定：「易服勞役以1 元以上3 元以下折算1 日。」又被告行
    為時之易服勞役折算標準，依修正前罰金罰鍰提高標準條例
    第2 條規定，就其原定數額提高為100 倍折算1 日，則本件
    被告行為時之易服勞役折算標準，應以銀元100 元以上300
    元以下折算1 日，即新臺幣300 元以上900 元以下折算為1
    日，惟修正後刑法第42條第3 項前段規定：「易服勞役以新
    臺幣1 千元、2 千元或3 千元折算1 日。」比較修正前後之
    易服勞役折算標準，以修正後之規定，較有利於被告，本件
    自應依修正後第42條第3 項規定，定其易服勞役之折算標準
    。
(三)、被告行為槍砲彈藥刀械管制條例第7 條固於97年11月26日經
    總統令修正公布，惟原第7 條第3 項之未經許可持有手槍罪
    ，僅變更為同法條第4 項，其法定刑並未變更，自無新舊法
    比較之問題。
四、核被告李仁昭持有制式手槍、制式子彈、土造霰彈槍、制式
    霰彈之行為，分別係犯槍砲彈藥刀械管制條例第7 條第4 項
    之未經許可持有制式手槍罪、同條例第12條第4 項之未經許
    可持有子彈罪、同條例第8 條第4 項之未經許可持有其他可
    發射子彈具有殺傷力之改造槍枝罪。又被告李仁昭係同時受
    綽號「阿哲」之成年男子之託，同時以一個行為持有制式手
    槍、制式子彈、土造霰彈槍及制式霰彈等槍、彈，迭據被告
    於憲兵隊、檢察官偵訊中供述在卷，被告係以一行為同時持
    有上開槍彈，係一行為觸犯四罪名，為想像競合犯，應依刑
    法第55條規定，從較重之持有制式手槍罪處斷。公訴意旨認
    被告未經許可持有制式手槍罪與同條例第8 條第4 項之未經
    許可持有其他可發射子彈具有殺傷力之改造槍枝罪等二罪間
    ，犯意各別，罪名各異，應分論併罰，尚有未洽，應予變更
    。爰審酌被告素行尚可，有臺灣高等法院被告前案紀錄表1
    份附卷可按，智識程度非低，竟因受人之託即持有上開制式
    手槍、子彈、土造霰彈槍、制式霰彈，並將上開制式手槍、
    子彈、制式霰彈置放於小客車內，對社會治安造成潛在之危
    害，惟念其並未持之犯案，雖於本院審理中逃匿而遭通緝，
    並否認犯行，惟犯後態度尚佳等一切情狀，量處如主文所示
    之刑，並就罰金刑部分依其資力、職業及社會地位等節，諭
    知易服勞役之折算標準。又被告犯罪後，中華民國九十六年
    罪犯減刑條例業於96年6 月15日修正公布，並於96年7 月16
    日起施行，然被告犯罪後因逃匿經本院於96年1 月11日發布
    通緝，並於99年2 月25日始緝獲，依該減刑條例第5 條規定
    ，自不得予以減刑，附此敘明。
五、扣案之奧地利GLOCK 廠製26型口徑9mm 半自動手槍一枝（含
    彈匣一個，槍枝管制編號0000000000）、9mm 制式子彈7 顆
    、土造霰彈槍一枝（槍枝管制編號0000000000）及12GAUGE
    制式霰彈49顆，均係違禁物，應依刑法第38條第1 項第1 款
    規定，宣告沒收。至扣案其餘制式子彈3 顆、制式霰彈1 顆
    ，既經鑑驗試射，所餘彈頭、彈殼，均已不具殺傷，已失卻
    違禁物之性質，無庸再予宣告沒收。
據上論斷，應依刑事訴訟法第299 條第1 項，槍砲彈藥刀械管制
條例第7 條第4 項、第8 條第4 項、第12條第4 項，刑法第2 條
第1 項、第11條前段、第55條、第42條第3 項前段、第38條第1
項第1 款，判決如主文。
中    華    民    國    99    年    11    月    17    日
                  刑事第一庭  審判長法  官  潘正屏
                                    法  官  翁世容
                                    法  官  涂裕洪
以上正本證明與原本無異。
如不服本判決應於收受本判決送達後10日內向本院提出上訴書狀
，其未敘述上訴理由者，並得於提起上訴後10日內向本院補提理
由書狀（均須按他造當事人之人數附繕本）「切勿逕送上級法院
」
中    華    民    國    99    年    11    月    17    日
                                    書記官  卓春成
附錄本案論罪科刑法條
槍砲彈藥刀械管制條例第7條第4項
未經許可，持有、寄藏或意圖販賣而陳列第 1 項所列槍砲、彈藥
者，處 5 年以上有期徒刑，併科新臺幣 1 千萬元以下罰金。
槍砲彈藥刀械管制條例第8條第4項
未經許可，持有、寄藏或意圖販賣而陳列第1 項所列槍枝者，處
3 年以上10年以下有期徒刑，併科新臺幣700 萬元以下罰金。
槍砲彈藥刀械管制條例第12條第4項
未經許可，持有、寄藏或意圖販賣而陳列子彈者，處 5 年以下有
期徒刑，併科新臺幣 300 萬元以下罰金。

司法院資訊處製作；財團法人民間司法改革基金會備份。
